臺灣高雄地方法院民事判決
110年度訴字第1146號
原      告  游上陞
            楊寶銀
共      同  
訴訟代理人  焦文城律師
            施秉慧律師
            葉信宏律師
被      告  游上德
訟訴代理人  陳家暄律師
複代 理 人  駱憶慈律師
上列當事人間請求返還不當得利等事件，本院於民國111年4月19
日言詞辯論終結，判決如下：
    主      文
原告之訴暨假執行之聲請均駁回。
訴訟費用由原告負擔。
    事實及理由
一、原告主張：被告為原告游上陞之兄長，游上陞於民國104年
    規劃結婚，被告因訴外人即其妻葉麗娟於大陸從事旅行社工
    作，故協助規劃游上陞辦理蘇美島海外婚禮（下稱蘇美島婚
    禮），並與游上陞確認婚禮儀式及附加費用與親友前往蘇美
    島之機票、接送、食宿等費用，合計人民幣36萬7,236元，
    被告表示會尋求原告即渠等之母楊寶銀贊助。嗣被告於104
    年6月底向游上陞表示，扣除楊寶銀贊助費用後，游上陞尚
    須支付人民幣22萬5,800元，游上陞遂於104年7月6日以匯款
    方式給付完畢。然游上陞事後查知，於辦理蘇美島婚禮時，
    祖父游祝融曾交付新臺幣（下同）100萬元予被告辦理，被
    告並向楊寶銀收取80萬元贊助款，以被告向游祝融、楊寶銀
    收取之金額180萬元折合為人民幣39萬2,841元（人民幣：臺
    幣＝1：4.582），顯已超過蘇美島婚禮所需費用人民幣36萬7
    ,236元，是被告顯詐取游上陞人民幣22萬5,800元、楊寶銀1
    1萬7,325元【楊寶銀贊助費用80萬元－（婚禮費用人民幣367
    ,236元×4.582—游祝融贊助100萬元）≒11萬7,325元】，爰依
    民法第184條、第197條第2項請求損害賠償，或依民法第179
    條請求返還不當得利，請求擇一有利判決。並聲明：㈠、被
    告應給付游上陞人民幣22萬5,800元，及自起訴狀繕本送達
    翌日起至清償日止，按週年利率5％計算之利息。㈡、被告應
    給付楊寶銀11萬7,325元，及自起訴狀繕本送達翌日起至清
    償日止，按週年利率5％計算之利息。㈢、願供擔保，請准宣
    告假執行。
二、被告則以：被告協助游上陞辦理蘇美島婚禮時，游祝融並未
    交付100萬元予被告辦理，游祝融所贊助游上陞結婚費用為
    支付臺灣旅行社（下稱臺灣旅行社）所代訂臺灣親友自臺灣
    出發至蘇美島之機票費用（下稱系爭機票費用）、在臺金飾
    等。又楊寶銀並未交付被告80萬元，且依其所述，其交付款
    項之對象為臺灣旅行社，並非被告，是被告並無任何不當得
    利可言。況扣除系爭機票費用後，嗣後實際蘇美島婚禮支出
    超過原報價人民幣77,105元（大陸出發機票費增加人民幣11
    ,572元、接地小費人民幣1,560元、領隊費人民幣3,000元、
    當地導遊工資人民幣2,500元、婚禮拍攝團隊費用人民幣10,
    000元、騎大象活動人民幣3,700元，另加計旅行社服務費行
    情人民幣27,537元），故被告尚為游上陞墊付人民幣77,105
    元，被告依委任、不當得利之法律關係得向游上陞為請求，
    並為抵銷。若法院認為前項抵銷抗辯無理由，游上陞於103
    年10月至104年10月間陸續向被告借款人民幣44萬元，被告
    依消費借貸之法律關係得向游上陞為請求並為抵銷；如證據
    不足認定有消費借貸契約，游上陞受領被告所匯人民幣44萬
    元即屬無法律上之原因而受有利益，亦得依不當得利之請求
    返還，並為抵銷抗辯等語置辯。並聲明：㈠、原告之訴駁回
    。㈡、如受不利判決，願供擔保請准免假執行。
三、不爭執事項
㈠、被告與游上陞為兄弟，楊寶銀為渠等之母，游祝融為渠等之
    祖父。
㈡、游上陞前於104年7月21日至蘇美島結婚，並委託被告辦理結
    婚事宜，蘇美島婚禮費用由被告於104年6月12日告知為人民
    幣36萬7,236元（原證1，卷一第15頁、卷二第104頁），為
    游上陞所同意，嗣被告配偶葉麗娟於104年6月告知須支付人
    民幣22萬5,800元（原證10，卷二第159頁）。
㈢、游上陞於104年7月6日將人民幣22萬5,800元以匯款之方式給
    付與被告。
㈣、吳念榮所有○○銀行○○分行帳號00000000000000號帳戶為臺灣
    旅行社帳戶（下稱臺灣旅行社帳戶），匯入之款項用以支付
    系爭機票費用。
㈤、104年蘇美島婚禮費用換算，人民幣：臺幣＝1：4.582；請求
    聲明金額換算人民幣：臺幣＝1：4.309。
四、得心證之理由：
㈠、按當事人主張有利於己之事實者，就其事實有舉證之責任。
    民事訴訟法第277條定有明文。所謂舉證係指就爭訟事實提
    出足供法院對其所主張者為有利認定之證據而言，若所舉證
    據，不能對其爭訟事實為相當之證明，自無從認定其主張為
    真正。原告主張游祝融曾給付被告100萬元、楊寶銀曾給付
    被告80萬元辦理蘇美島婚禮，故原告應無須支付蘇美島婚禮
    費用人民幣22萬5,800元等語，則原告應就被告曾收受上開1
    80萬元，負舉證責任。
１、就游祝融曾給付被告100萬元乙節，原告固以被告曾於本院10
    6年度重勞訴字第5號（下稱另案）案件中，於107年7月4日
    言詞辯論程序中自陳「游上陞結婚時游祝融還給我100萬元
    操持」（下稱系爭陳述）為據（卷一第23頁），惟查：
⑴、另案為原告請求達民鐵工廠股份有限公司（下稱達民鐵工廠
    ）、游上德返還股利等事件，依另案筆錄整體觀之（卷一第
    23頁），被告為系爭陳述，係在擔任證人說明游祝融為達民
    鐵工廠之單獨決策者、游家（兩造）開銷來源均為游祝融時
    所順口提及，以彰顯原告倚賴游祝融之經濟狀況，並非當時
    陳述之重點，應為其憑印象所言，而系爭陳述距蘇美島婚禮
    已近3年，就處理蘇美島婚禮之細節（尤其金額細項往來甚
    多）本即可能隨時間淡忘，是系爭陳述實難遽採。參以被告
    於偵查中仍陳稱：游祝融贊助蘇美島婚禮60至100萬元，惟
    詳細金額需再查詢方能得知，並於查詢後確認游祝融所出款
    項應為大約人民幣14萬元，折合為60、70萬元左右等語（他
    字卷第70、124頁），益見被告為系爭陳述乃以記憶最大值
    強調游祝融對家庭經濟之大方貢獻，而非實際細思並查詢計
    算之結果，故原告僅憑被告系爭陳述，不足認定游祝融給付
    被告辦理蘇美島婚金額為100萬元。
⑵、再者，證人游祝融於109年5月20日於偵查中證稱：蘇美島婚
    禮我有出錢，旅行社的錢大約60萬元是我出的，出國其他費
    用都我大孫游上德幫忙出的，我所出的其他費用是在臺灣婚
    禮的費用，沒有另外給被告錢等語（聲判字卷第108頁至第1
    09頁），此核與臺灣旅行社帳戶中104年5月20日標明游祝融
    匯款588,000元之情形大致相符，有○○商業銀行作業處110年
    8月4日作心詢字第0000000000號函暨附件在卷可證（見卷三
    第7頁至第8頁），並與被告前開於偵查中所查詢後結果一致
    ，應堪認游祝融所證為真，基此，游祝融就蘇美島婚禮應僅
    支出系爭機票費用，應堪認定。
⑶、原告另主張游祝融108年寄發存證信函向游上陞催討結婚、訂
    婚支付之費用165萬6,000元（卷二第91至97頁），因訂婚費
    用由女方負擔，扣除系爭機票費用588,000元後，應有交付
    被告100萬元云云，然證人游祝融於偵查證稱：實際我出的
    不只100萬元，印象中我出的費用為旅行社部分是60幾萬元
    ，其他金飾部分也是我出的，另外我的紅包部分是包6,000
    元美金，游上陞太太吃茶，我幫他包紅包，我大媳婦2萬元
    臺幣，我弟弟、小嬸、姪子共大約3萬多元臺幣。我有以存
    證信函向游上陞催討165萬6,000元之婚禮費用，是在臺灣的
    費用，參加婚禮的親友都不用付錢，都是我出的，但原告並
    未理我等語（聲判卷第108頁至第109頁）。可見游祝融所追
    償之165萬餘元，除系爭機票費用外，為紅包、辦理訂婚、
    金飾等費用，與蘇美島婚禮毫無關聯，原告上開主張，無非
    將其所否認游祝融為游上陞支出費用，認為係被告收受取得
    ，難以憑採。
⑷、末原告另主張證人游琦蓮於106年度重訴字第258號損害賠償
    事件所證游祝融供給家庭成員開銷之情形，應可認定游祝融
    負擔蘇美島婚禮費用之全額，惟由證人游琦蓮於該案中證述
    內容：聽說游祝融都有供給家庭成員（包含游上陞）開銷，
    包含游上陞結婚、相親等語（卷二第165頁），僅得知悉證
    人曾聽聞游祝融供給游上陞結婚費用，並無從得知供給之內
    容及金額，況游祝融所贊助系爭機票費用，確屬結婚費用，
    是難以證人游琦蓮所證為原告有利之認定。
２、另楊寶銀曾給付被告80萬元乙節，原告固主張其於104年4月2
    9日為支出系爭機票費用方提領現金86萬元，並因游祝融表
    示過幾天要去銀行處理員工預支，故楊寶銀將現金交給游祝
    融代為處理等語，並提出楊寶銀名下○○○○銀行000000000000
    帳戶交易明細資料為證（卷二第153至第157頁）。惟查，依
    前開交易明細資料僅得知悉楊寶銀曾於104年4月29日提領86
    萬元，而使用金錢之原因甚多，並無法得知楊寶銀如何處分
    所提領之金錢，亦無證據可認其將款項交付與游祝融；況依
    楊寶銀於本案及偵查中均陳：提領上開86萬元是因為我接到
    被告電話，請我匯款到臺北的旅行社，是20幾人的機票，是
    現金匯款80幾萬元等語（卷二第147頁，他字卷第157至158
    頁），楊寶銀乃為匯款與臺灣旅行社方特意前往銀行取款，
    則其應同時填寫取款憑條及跨行匯款申請書辦理即可，何需
    甘冒巨大風顯將款項以現金領出交付游祝融，再由游祝融再
    持現金前往銀行辦理匯款？楊寶銀所述，顯與常情相悖，難
    以採認。此外，原告並無提出任何楊寶銀曾交付被告80萬元
    之證明，當無從認定原告此部分主張為真。
３、基此，原告所提之證據，無從使本院形成游祝融交付100萬元
    、楊寶銀交付80萬元予被告辦理蘇美島婚禮之心證。
㈡、再者，吳念榮之帳戶為臺灣旅行社帳戶，匯入之款項乃用以
    支出系爭機票費用，可見被告向游上陞所收取蘇美島婚禮費
    用應為扣除系爭機票費用之款項。依雙方所確認之蘇美島婚
    禮費用明細（原證1，卷一第15頁），扣除系爭機票費用人
    民幣12萬4,200元（人民幣4,400元/人，共28人，人民幣12
    萬3,200元＋改票費人民幣1,000元＝12萬4,200元）後，游上
    陞尚需給付被告代辦蘇美島婚禮費用人民幣24萬3,036元。
    被告向游上陞收取人民幣22萬5,800元，並未詐取游上陞任
    何費用，而不法侵害游上陞之權利，亦非無法律上原因而取
    得利益，游上陞主張被告應負侵權行為損害賠償責任，或依
    不當得利返還所受領之款項人民幣22萬5,800元，均為無理
    由。至楊寶銀未能證明其確實已交付80萬元與被告辦理蘇美
    島婚禮，是其主張被告向其詐取11萬7,325元（80萬元扣除
    蘇美島婚禮所需費用），致受有損害，被告並因此受有該金
    額之不當得利，亦屬無據。
五、綜上所述，原告依民法第184條、第197條第2項、民法第179
    條侵權行為、不當得利之法律關係，請求㈠、被告應給付游
    上陞人民幣22萬5,800元，及自起訴狀繕本送達翌日起至清
    償日止，按週年利率5％計算之利息。㈡、被告應給付楊寶銀1
    1萬7,325元，及自起訴狀繕本送達翌日起至清償日止，按週
    年利率5％計算之利息，均無理由，應予駁回。原告之訴既經
    駁回，其假執行之聲請應予駁回。
六、訴訟費用負擔之依據：民事訴訟法第78條。
中　　華　　民　　國　 111　　年　　 5　　月　　11　　日
                  民事第二庭  法　官  鄭  瑋
以上正本係照原本作成。
如對本判決上訴，須於判決送達後20日內向本院提出上訴狀。如
委任律師提起上訴者，應一併繳納上訴審裁判費。
中　　華　　民　　國　　111 　年　　5 　　月　　17　　日
                              書記官  李佩穎